```{r echo = FALSE, purl = FALSE, cache = FALSE, include=FALSE}
knitr::opts_knit$set(global.par = TRUE)
knitr::opts_chunk$set(warning = FALSE, message = FALSE, collapse = TRUE, out.width = '100%', fig.align='center')
library(tidyverse)
library(vroom)
library(gapminder)
library(readxl)
```

# Tidymodels {#tidymodels}
***

Tidymodels - фреймворк для побудови моделей машинного навчання за допомогою мови програмування R.

```{r tidymodels}
library(tidymodels)
```

Розглянемо датасет з пінгвінами, який прийшов на заміну класичному датасету про іриси.

```{r palmerpenguins}
library(palmerpenguins)

penguins

glimpse(penguins)

penguins <- penguins %>% 
  relocate(body_mass_g)
```

Він добре підходить як під задачі регресії, так і під задачі класифікації.

## Розбиття вибірки на тестову та навчальну.

Звичайне розбиття
```{r split}
set.seed(2022)
penguins_split <- initial_split(penguins, prop = .8)

penguins_split

penguins_train <- training(penguins_split)

penguins_test  <-  testing(penguins_split)

dim(penguins_train)

```


```{r split_strata}
set.seed(2022)

penguins_split <- initial_split(penguins, prop = .8, strata = sex)

penguins_split

penguins_train <- training(penguins_split)

penguins_test  <-  testing(penguins_split)

dim(penguins_train)

penguins_train %>% 
  count(sex)

penguins_test %>% 
  count(sex)
```

## Побудова моделей за допомогою Tidymodels

```{r reg_versions}
linear_reg() %>% 
  set_engine("lm") %>% 
  translate()

linear_reg(penalty = 1) %>% 
  set_engine("glmnet") %>% 
  translate()

linear_reg() %>% 
  set_engine("stan") %>% 
  translate()
```

```{r lm_reg}
lm_model <- 
  linear_reg() %>% 
  set_engine("lm")

lm_form_fit <- 
  lm_model %>% 
  fit(body_mass_g ~ bill_length_mm + bill_depth_mm, data = penguins_train)

lm_xy_fit <- 
  lm_model %>% 
  fit_xy(
    x = penguins_train %>% select(bill_length_mm, bill_depth_mm),
    y = penguins_train %>% pull(body_mass_g)
  )

lm_form_fit

lm_xy_fit
```

```{r extract}
lm_form_fit %>% 
  extract_fit_engine()

lm_form_fit %>% 
  extract_fit_engine() %>% 
  vcov()

model_res <- 
  lm_form_fit %>% 
  extract_fit_engine() %>% 
  summary()

param_est <- coef(model_res)

class(param_est)

param_est

lm_form_fit %>% 
  tidy()

lm_form_fit %>% 
  glance()
```

```{r predict}
penguins_test_small <- penguins_test %>%
  slice(1:5)

predict(lm_form_fit, new_data = penguins_test_small)

penguins_test_small %>% 
  select(body_mass_g) %>% 
  bind_cols(predict(lm_form_fit, penguins_test_small)) %>% 
  bind_cols(predict(lm_form_fit, penguins_test_small, type = "pred_int")) 
```

## Створення робочого процесу для побудови моделей

```{r workflows}
lm_model <- 
  linear_reg() %>% 
  set_engine("lm")

lm_wflow <- 
  workflow() %>% 
  add_model(lm_model)

lm_wflow

lm_wflow <- 
  lm_wflow %>% 
  add_formula(body_mass_g ~ bill_length_mm + bill_depth_mm)

lm_fit <- fit(lm_wflow, penguins_train)

lm_fit

predict(lm_fit, penguins_train %>% 
          slice(1:3))

lm_fit %>% 
  update_formula(body_mass_g ~ bill_length_mm)
```


```{r add_var}
lm_wflow <- 
  lm_wflow %>% 
  remove_formula() %>% 
  add_variables(outcome = body_mass_g, predictors = c(contains("_")))

lm_wflow

fit(lm_wflow, penguins_train)
```

```{r mult_workfows}
formulas <- list(
  bill_length = body_mass_g ~ bill_length_mm,
  bill_depth = body_mass_g ~ bill_depth_mm,
  bill_length_depth = body_mass_g ~ bill_length_mm + bill_depth_mm + sex,
  flipper = body_mass_g ~ flipper_length_mm
)

library(workflowsets)

formulas_model <- workflow_set(preproc = formulas, models = list(lm = lm_model))

formulas_model

formulas_model$info[[1]]

extract_workflow(formulas_model, id = "flipper_lm")

formulas_model <-
   formulas_model %>%
   mutate(fit = map(info, ~ fit(.x$workflow[[1]], penguins_train)))

formulas_model

formulas_model$fit[[1]]
```

## Фіча інженірінг
```{r feature}

penguins_train

simple_penguins <- 
  recipe(body_mass_g ~ bill_length_mm + bill_depth_mm + sex,
         data = penguins_train) %>%
  step_log(bill_depth_mm, base = 10) %>% 
  step_dummy(all_nominal_predictors())

simple_penguins
```

```{r recipes}
# lm_wflow %>% 
# add_recipe(simple_penguins)

lm_wflow <- 
  lm_wflow %>% 
  remove_variables() %>% 
  add_recipe(simple_penguins)

lm_wflow

lm_fit <- fit(lm_wflow, penguins_train)

predict(lm_fit, penguins_train %>% slice(1:3))

lm_fit %>% 
  tidy()
```

```{r other_feature}
penguins_train %>% 
  ggplot(aes(sex)) +
  geom_bar()

simple_penguins <- 
  recipe(body_mass_g ~ bill_length_mm + bill_depth_mm + sex,
         data = penguins_train) %>%
  step_log(bill_depth_mm, base = 10) %>% 
  step_dummy(all_nominal_predictors()) %>% # one_hot = TRUE
  step_unknown(sex, new_level = "unknown sex")

# step_novel()
# step_other(var_name, threshold = 0.01)

simple_penguins
```

```{r interaction}
ggplot(penguins_train, aes(x = flipper_length_mm, y = body_mass_g)) + 
  geom_point() + 
  facet_wrap(~ species) + 
  geom_smooth(method = lm, formula = y ~ x, se = FALSE, color = "lightblue") + 
  scale_x_log10() + 
  scale_y_log10() + 
  labs(x = "Довжина плавника", y = "Вага")

# body_mass_g ~ bill_length_mm + bill_depth_mm + flipper_length_mm + sex + flipper_length_mm:sex

# body_mass_g ~ bill_length_mm + bill_depth_mm + flipper_length_mm*sex

simple_penguins <- 
  recipe(body_mass_g ~ bill_length_mm + bill_depth_mm + flipper_length_mm + sex,
         data = penguins_train) %>%
  step_log(bill_depth_mm, base = 10) %>% 
  step_dummy(all_nominal_predictors()) %>% # one_hot = TRUE
  step_unknown(sex, new_level = "unknown sex") %>% 
  step_interact( ~ flipper_length_mm:sex)
```

```{r nonlinear}
library(patchwork)
library(splines)

plot_smoother <- function(deg_free) {
  ggplot(penguins_train, aes(x = bill_depth_mm, y = body_mass_g)) + 
    geom_point(alpha = .2) + 
    scale_y_log10() +
    geom_smooth(
      method = lm,
      formula = y ~ ns(x, df = deg_free),
      color = "lightblue",
      se = FALSE
    ) +
    labs(title = paste(deg_free, "Spline Terms"),
         y = "Вага")
}

( plot_smoother(2) + plot_smoother(5) ) / ( plot_smoother(20) + plot_smoother(30) )

simple_penguins <- 
  recipe(body_mass_g ~ bill_length_mm + bill_depth_mm + flipper_length_mm + sex,
         data = penguins_train) %>%
  step_log(bill_depth_mm, base = 10) %>% 
  step_dummy(all_nominal_predictors()) %>% # one_hot = TRUE
  step_unknown(sex, new_level = "unknown sex") %>% 
  step_interact( ~ flipper_length_mm:sex) %>% 
  step_ns(bill_depth_mm, deg_free = 5)
```

```{r add_id}
tidy(simple_penguins)

simple_penguins <- 
  recipe(body_mass_g ~ bill_length_mm + bill_depth_mm + flipper_length_mm + sex,
         data = penguins_train) %>%
  step_log(bill_depth_mm, base = 10) %>% 
  step_unknown(sex, new_level = "unknown sex", id = "my_id") # add id
#  step_dummy(all_nominal_predictors()) %>% # one_hot = TRUE
#  step_interact( ~ flipper_length_mm:sex) %>% 
#  step_ns(bill_depth_mm, deg_free = 2)

tidy(simple_penguins)

lm_wflow <- 
  workflow() %>% 
  add_model(lm_model) %>% 
  add_recipe(simple_penguins)

lm_fit <- fit(lm_wflow, penguins_train)

estimated_recipe <- lm_fit %>% 
  extract_recipe(estimated = TRUE)
```


```{r metrics}
penguins_test_res <- predict(lm_fit, new_data = penguins_train %>%
                               select(-body_mass_g))

penguins_test_res


penguins_test_res <- bind_cols(penguins_test_res, penguins_train %>%
                                 select(body_mass_g))

penguins_test_res

ggplot(penguins_test_res, aes(x = body_mass_g, y = .pred)) + 
  # Create a diagonal line:
  geom_abline(lty = 2) + 
  geom_point(alpha = 0.5) + 
  labs(y = "Predicted Body Mass", x = "Body Mass") +
  # Scale and size the x- and y-axis uniformly:
  coord_obs_pred()

rmse(penguins_test_res, truth = body_mass_g, estimate = .pred)

penguins_metrics <- metric_set(rmse, rsq, mae)
penguins_metrics(penguins_test_res, truth = body_mass_g, estimate = .pred)
```



